【裁判字號】    97,訴,1185
【裁判日期】    980806
【裁判案由】    虛報進口貨物產地
【裁判全文】
臺北高等行政法院判決
                                      97年度訴字第1185號
                              .
原      告  香港商．捷達環球貿易有限公司台灣分公司
代  表  人  甲○○
訴訟代理人  謝秉原律師
被      告  財政部基隆關稅局
代  表  人  乙○○（局長）
訴訟代理人  丙○○
            丁○○
            戊○○
上列當事人間虛報進口貨物產地事件，原告不服財政部中華民國
97年3 月12日台財訴字第09700095960 號訴願決定（案號：第00
000000號），提起行政訴訟，本院判決如下：
    主  文
原告之訴駁回。
訴訟費用由原告負擔。
    事實及理由
一、原告起訴後，被告代表人變更為乙○○，是新任代表人具狀
    聲明承受訴訟，核無不合，應予准許，合先敘明。
二、事實概要：原告委由新齊發報關有限公司於民國（下同）95
    年11月29日向被告申報進口香港產製成衣乙批（報單號碼：
    第AA/95/6108/0856 號），貨名MEN'S 100% COTTON WOVEN
    SHIRT 946004 BRAND：BLUESTAR，報列貨品分類號列第6205
    .20.00.00-7 號，輸入規定為MWO ，即大陸物品不准輸入。
    經被告查驗結果，來貨產地更改為中國大陸，且核非屬准許
    輸入貨品。遂以原告涉有虛報進口貨物產地，逃避管制情事
    ，依海關緝私條例第37條第3 項轉依同條例第36條第1 項、
    第3 項規定，處貨價1 倍之罰鍰計新臺幣（下同）550,520
    元，併沒入貨物。原告不服，申請復查未獲變更，提起訴願
    亦遭決定駁回，遂向本院提起行政訴訟。
三、原告主張：
  (一)本件原告係向香港Speedy Garment Manufacturing(HK) CO.
    LTD.（香港迅捷環球製衣有限公司，下稱香港Speedy公司）
    下單訂貨，訂貨數量4,050 件，此有經香港中國旅行社認證
    之原告訂單影本附卷可憑。香港Speedy公司再發包予香港
    Ming Fai Garment Factory（下稱明輝製衣廠），此有經香
    港中國旅行社認證之訂單證明文件可憑，而明輝製衣廠之商
    業註冊登記及工廠登記證均有經香港中國旅行社認證文件附
    卷可參。香港Speedy公司係將裁剪完成後之布片交由明輝製
    衣廠負責前後幅縫合間線、上袖、埋夾袖底（前後幅縫合及
    袖子縫位縫合）、上領、袖口與袖子的接縫、車腳等工序，
    依進口貨物原產地認定標準第7 條第2 項規定，明輝製衣廠
    承作加工部分之價值除以香港對原告出貨之進口報價，即每
    件港幣15元/ 港幣35.7元之換算，其轉換率已達百分之42，
    此生產作業實已達到實質轉型及完成重要製程，故可認定香
    港為系爭貨物產地。明輝製衣廠另將水洗（washing ）、剪
    線（Trimming）、整燙（Ironing ）、檢查（Checking）及
    包裝（Packing ）等工序，轉由中國大陸東莞工廠代為處理
    ，該工廠完成前述作業後，隨即包裝並裝箱運回明輝製衣廠
    ，該部分乃同一公司不同部分之處置，自無所謂該批成衣前
    後經3 家工廠製造與半成品往來搬運徒增成本之事實。被告
    不依職權調查釐清，有認定事實不依證據之違法。
  (二)原告既係直接下訂單予香港Speedy公司，因該批貨物之出貨
    人及產地證明書皆為香港Speedy公司，此批貨物之全部製程
    皆於香港完成，確為香港製造，洵堪認定。至於下單日期之
    不一，僅係原告與香港Speedy公司本為長期合作之上下游廠
    商，有時基於時效之考量，原告先行口頭確認香港Speedy公
    司有庫存布料，但該布料能製作多少成衣，需經裁切，再轉
    包香港明輝製衣廠負責前後幅縫合間線、上袖、埋夾袖底、
    前後幅縫合及袖子縫位縫合、上領、袖口與袖子的接縫、車
    腳等工序。如由原告先與香港Speedy公司下訂單，該公司才
    轉包明輝製衣廠，恐將延宕衣服上市之時效性，顯見上開原
    告向香港Speedy公司下訂單及該公司轉發包明輝製衣廠之過
    程確有其事。
  (三)本件申請復查時所附之發布單NO.SG514、SG518 、SG517 乃
    是香港以傳真方式先行提供原告申請復查用，由於傳真字跡
    不清，原告公司員工未經確認內容自行以筆描繪字跡，才造
    成此錯誤。該錯誤於訴願時，原告已收到NO.SG514、SG518
    、SG517 發布單彩色影本，將之提供給被告更正，卻遭被告
    以此認定上開發布單有造假之情事。蓋上開發布單乃原告為
    證明且自認有部分工序在大陸實施，如被告認為不實，否定
    產品有經大陸加工之事實，卻又認定系爭貨物之產地為大陸
    ，豈不立場矛盾。如原告要隱瞞產地，又何須提供大陸東莞
    工廠加工之證明文件，顯見原告自始對本案之經過坦白且無
    所隱瞞。至於香港至大陸加工之數量為31件（744 公斤），
    係原告單批貨物託運之數量及重量，但大陸運回香港之數量
    為175 件（2350公斤），則是貨運公司將原告系爭貨物與貨
    運公司其他貨物合併運送及報關之結果。至於明輝製衣廠位
    於東莞之洗衣部門純係誤用大陸紙箱，並非原告可得預見，
    原告自無虛報進口貨物名稱、逃避管制之故意等情。並聲明
    求為判決：1.訴願決定暨原處分（含復查決定）均撤銷。2.
    訴訟費用由被告負擔。
四、被告則以：
  (一)系爭貨物經被告查驗結果，包裝箱上印有「BLUESTAR STYLE
    NO:94-6004 C/NO:24P MADE IN HONG KONG 」字樣，經仔細
    觀察，其中HONG KONG 係以相同顏色之紙張黏貼，撕除後即
    出現CHINA 字樣，顯係企圖掩蓋其原始產地標示MADE IN
    CHINA 。另參據原告於95年12月14日另案報運進口相同廠牌
    之中國大陸產製MEN'S 100% COTTON WOVEN TROUSERS 98600
    4 BRAND ：BLUESTAR（報單號碼：第AA/95/6315/1074 號)
    ，其外包裝箱亦標示「BLUESTAR STYLE NO ：986004 C/NO
    ：24 MADE IN CHINA」，與本案包裝箱之標示方式相同，足
    證系爭貨物係於大陸製造後包裝出口。
  (二)系爭貨物據原告所稱，係將來自中國東莞迅捷環球製衣有限
    公司進口裁剪完成之布片（即梭織裁片），再轉包由香港明
    輝製衣廠加工，惟系爭貨物不論為男用襯衫成品或襯衫裁片
    均屬稅則第6205.20 目範疇，其稅則前6 碼並未改變。又明
    輝製衣廠將梭織裁片進行前後幅縫合間線、上袖、埋夾袖底
    、前後幅縫合及袖子縫位縫合、上領、袖口與袖子的接縫、
    車腳等工序，僅為車縫加工，屬一般之簡易加工程序；且根
    據原告提供之明輝製衣廠工序表，其加工工繳為31HKD ／打
    ，亦即其車縫加工費僅為2.58HKD/PCE 〔附加價值率計算公
    式為「貨物出口價格（F.O.B.）－直、間接進口原料及零件
    價格（C.I.F.）／貨物出口價格（F.O.B.）＝附加價值率」
    ，因原告未提供直、間接進口原料及零件價格（C.I.F.）資
    料，僅以每件加工費用除以貨物出口價格〕。因此該廠僅從
    事簡易加工後，再送往大陸東莞廠代為處理水洗、剪線、整
    燙、檢查、包裝等工作。系爭貨物其進口（香港）前之原料
    及進口加工後之成品均屬稅則第6205.20 目範疇，其稅則前
    6 碼並未改變，未達實質轉型，亦無財政部「進口貨物原產
    地認定標準」第7 條第1 項、第2 項規定之適用。
  (三)原告稱系爭貨物係由香港Speedy公司轉發包予明輝製衣廠，
    明輝製衣廠再轉予大陸東莞之工廠代為處理水洗、剪線、整
    燙、檢查、包裝等工作。根據原告所提供之證明文件，原告
    向香港Speedy公司下訂訂單日期為西元2006年10月19日，香
    港Speedy公司轉發包明輝製衣廠之Purchase Order日期為西
    元2006年10月15日，其轉包日期竟在訂單日期之前，顯不合
    理。又原告訴願時提供之大陸東莞工廠之發布單，其中NO.
    SG514、SG518之日期無法辨識，SG517之日期為西元2006年
    10月21日。惟據原告先前提供之相同發布單，NO.SG514、SG
    518 之日期為西元2006年9 月28日，SG517 之日期為西元20
    06年9 月29日（與訴願時檢附之發布單日期不同），發布單
    日期竟在下訂、轉包之前，更悖於常理。再根據其所提供進
    、出境載貨清單，香港至大陸加工之數量為31件（744 公斤
    ），大陸運回香港之數量為175 件（2350公斤），兩者數量
    不合，更與系爭貨物為67箱（1038公斤）迥異。綜上，原告
    提出之證明文件不僅日期前後矛盾，數量亦不合，自難採認
    。是被告根據貨物包裝箱上之原始產地標示MADE IN CHINA
    ，認定產地為中國大陸，於法並無違誤。
  (四)為慎重計，系爭貨物經被告進口貨物原產地認定小組96年1
    月29日開會複核結果，同意原認定產地為中國大陸，並依據
    「進口貨物原產地認定標準參考事項」第11點規定，報請財
    政部關稅總局進口貨物原產地認定委員會會商認定，亦維持
    來貨產地為中國大陸之認定等語，資為抗辯。並聲明求為判
    決：1.原告之訴駁回。2.訴訟費用由原告負擔。
五、本院之判斷：
  (一)按「報運貨物進口而有左列情事之一者，得視情節輕重，處
    以所漏進口稅額2 倍至5 倍之罰鍰，或沒入或併沒入其貨物
    ：一、虛報所運貨物之名稱、數量或重量。二、虛報所運貨
    物之品質、價值或規格。三、繳驗偽造、變造或不實之發票
    或憑證。四、其他違法行為。」「有前2 項情事之一而涉及
    逃避管制者，依前條第1 項及第3 項論處。」「私運貨物進
    口、出口或經營私運貨物者，處貨價1 倍至3 倍之罰鍰。」
    「前2 項私運貨物沒入之。」為海關緝私條例第37條第1 項
    、第3 項及第36條第1 項、第3 項所明定。又進口非屬「台
    灣地區與大陸地區貿易許可辦法」第7 條規定准許輸入之大
    陸地區物品者，即構成進口禁止輸入貨物之違法行為。
  (二)原告報運來自香港供應商GIORDANO LTD. 之系爭貨物MEN'S
    100% COTTON WOVEN SHIRT 946004 BRAND：BLUESTAR為香港
    產製，惟經被告查驗結果，來貨包裝箱上印有「BLUESTAR
    STYLE NO:94-6004 C/NO:24P MADE IN HONG KONG 」字樣，
    且「HONG KONG 」部分係以相同顏色之紙張黏貼，撕除後即
    出現「CHINA 」字樣，顯然企圖掩蓋原始產地標示MADE IN
    CHINA （見原處分卷1 第1 ～5 、8 、9 頁）。經核來貨包
    裝箱上標示之STYLE NO. 及BRAND ，與進口報單申報及貨上
    之標示均相同，顯見該包裝箱係原廠包裝，來貨係在大陸完
    成最後製程裝箱出貨，足認其為中國大陸產製。復參據原告
    於95年12月14日另案報運進口相同廠牌（BLUESTAR）、相同
    之香港供應商GIORDANO LTD. 之大陸製MEN'S 100% COTTON
    WOVEN TROUSERS 986004 BRAND:BLUESTAR（報單號碼第AA/9
    5/6315/1074 號) ，其外包裝箱亦標示「BLUESTAR STYLE
    NO:986004 C/NO:24 MADE IN CHINA 」，與系爭貨物包裝箱
    之標示方式相同（見本院卷第130 、131 頁），是被告據以
    認定系爭貨物產地為中國大陸，自屬有據。
  (三)原告雖主張系爭貨物係其向香港Speedy公司下單訂貨，該公
    司轉發包香港明輝製衣廠，該製衣廠另將水洗、剪線、整燙
    、檢查及包裝等工作，轉由中國大陸東莞工廠代為處理，來
    貨包裝箱有「MADE IN CHINA 」字樣，係因大陸東莞工廠誤
    用紙箱所致，系爭貨物在香港完成重要製程，應認係香港產
    製云云。惟查：
    1.來貨包裝箱如確係誤用，該紙箱應非屬來貨專用，即不致
      印有恰與來貨BLUESTAR STYLE NO:946004完全相同之字樣
      （見原處分卷1 第1 、8 、9 頁）。原告並未提出系爭貨
      物在香港工廠製作之排程單、原物料使用及人工情形等客
      觀文件資料，無從認為系爭成衣排版、裁剪等重要製程係
      在香港完成。況系爭貨物（男用襯衫）單價不高（FOB
      HKD 35.7，見原處分卷1 第1 頁），據原告所稱該批成衣
      前後經3 家工廠製造，其間半成品往來搬運費時，徒增成
      本，顯與常情不合。
    2.根據原告提供之證明文件，其向香港Speedy公司訂單日期
      為西元2006年10月19日（見原處分卷1 附件第38頁，本院
      卷第94頁），而香港Speedy公司轉發包明輝製衣廠之
      Purchase Order日期為西元2006年10月15日（見原處分卷
      1 第39頁），轉包日期在訂單日期之前，顯不合理。復據
      原告於訴願時所提大陸東莞迅捷環球製衣有限公司之發布
      單，其中NO.SG514、SG518 之日期無法辨識，SG517 之日
      期為西元2006年10月21日（見訴願卷第36～38頁），惟原
      告先前提供予被告之相同發布單，NO.SG514、SG518 之日
      期為西元2006年9 月28日，SG517 日期為西元2006年9 月
      29日（見原處分卷1 第20～22頁），其先後所提發布單日
      期不同，且發布單日期竟在下訂單、轉包之前，亦有違常
      理。且原告所提內地海關及香港海關陸路進、出境載貨清
      單（見本院卷第86、87頁）顯示，香港至大陸加工之數量
      為31件（744 公斤），大陸運回香港之數量為175 件（23
      50公斤），二者數量不合，亦均與系爭貨物為67箱（1038
      公斤）不符（見原處分卷1 第1 頁），原告復未能提出系
      爭貨物與前開進、出境載貨清單貨物為同一，或系爭貨物
      源自香港工廠之證明等文件資料，故其均不足以為原告有
      利之證明，自難認系爭貨物確為香港產製，尤無在香港實
      質轉型可言。
    3.按國際貿易實務，買賣雙方對成交貨物之名稱、品質、規
      格、產地等，均於成交時即有明確約定，而進口人自國外
      報運貨物進口，亦有據實申報所運貨物之名稱、品質、規
      格、產地等之義務。原告為專業進口廠商，當知系爭貨物
      屬未經開放進口大陸物品，而香港鄰近中國大陸，大陸物
      品充斥，為眾所周知之事，其向香港供應商購貨，尤應注
      意查明來貨產地，以為誠實申報。其非不能而疏未注意事
      前查證，致虛報來貨產地逃避管制，縱非故意，難謂無過
      失，自應依法受罰。
  (四)綜上所述，原告主張均無可採。從而被告以原告有虛報進口
    貨物產地，逃避管制之情事，處貨價1 倍之罰鍰計550,520
    元，併沒入系爭貨物，復查及訴願決定遞予維持，揆諸首開
    規定，均無違誤。原告仍執前詞訴請撤銷，為無理由，應予
    駁回。
  (五)兩造其餘陳述於判決結果不生影響，無庸一一論列，併予敘
    明。
五、據上論結，本件原告之訴為無理由，依行政訴訟法第98條第
    1 項前段，判決如主文。
中    華    民    國    98    年    8     月    6    日
                      臺北高等行政法院第三庭
                                審判長法  官  楊莉莉
                                      法  官  陳心弘
                                      法  官  林惠瑜
上為正本係照原本作成。
如不服本判決，應於送達後20日內，向本院提出上訴狀並表明上
訴理由，如於本判決宣示後送達前提起上訴者，應於判決送達後
20日內補提上訴理由書（須按他造人數附繕本）。
中    華    民    國    98    年    8     月    6    日
                                      書記官  陳圓圓


司法院資訊處製作；財團法人民間司法改革基金會備份。
